臺灣新竹地方法院刑事簡易判決　　　　100年度竹簡字第375號
聲　請　人　臺灣新竹地方法院檢察署檢察官
被　　　告　陳靖怡
上列被告因詐欺案件，經檢察官聲請簡易判決處刑（100 年度偵
字第1936號），及移送併案審理（100 年度偵字第3772號），本
院判決如下：
    主  文
陳靖怡幫助犯詐欺取財罪，處有期徒刑肆月，如易科罰金，以新
臺幣壹仟元折算壹日。
    事實及證據理由
一、本件犯罪事實：
（一）陳靖怡明知個人金融機構帳戶係攸關個人信用之專用物品
      ，一般人無庸向他人收購或借貸，即可向金融機構申請開
      戶使用，且國內社會常見之詐騙集團，經常利用他人之存
      款帳戶轉帳，以掩飾其等犯罪之不法所得，逃避執法人員
      之查緝，而提供自己之金融帳戶之存摺、提款卡及連同密
      碼予陌生人士使用，更常與財產犯罪密切相關，可能被詐
      騙等犯罪集團所利用，以遂其等詐欺犯罪及掩飾其等犯罪
      所得財物或財產上利益之目的，如出售或交付予他人使用
      ，可能幫助犯罪集團掩飾其重大犯罪所得財物，竟仍基於
      縱有人以其金融帳戶實施詐欺犯罪亦不違背其本意之幫助
      詐騙集團從事詐欺取財行為的犯意，於民國99年3 月25日
      至同年12月24日前之某日，在不詳地點，同時將其向國泰
      世華商業銀行股份有限公司北新竹公司（以下簡稱國泰世
      華銀行北新竹分行）所申辦帳號000000000000號帳戶及帳
      號000000000000號帳戶之存摺、提款卡及密碼等資料，提
      供予真實姓名年籍不詳之詐騙集團成年成員，作為詐騙不
      特定人匯款之人頭帳戶，以此行為幫助他人詐欺取財犯行
      。嗣該詐騙集團內之成年成員取得陳靖怡名義之上開帳戶
      存摺、提款卡及密碼等物後，即基於意圖為自己不法所有
      之詐欺犯意，分別為下列犯行：
  １、於99年12月24日13時許，假冒彭薇嘉之友人「曹碧芳」，
      撥打電話向彭薇嘉佯稱因治喪需款項云云，致彭薇嘉不疑
      有他而陷於錯誤，遂至位於南投市之光明郵局，於同日14
      時26分許，以臨櫃匯款之方式匯款新臺幣（下同）6 萬元
      至陳靖怡名義之上開國泰世華銀行北新竹分行帳號000000
      000000號帳戶內。嗣因彭薇嘉發現受騙，乃報警處理，始
      循線查悉上情。
  ２、於99年12月24日17時10分許，假冒網路賣家撥打電話向王
      彥斤訛稱：要將7123元匯還，需至自動櫃員機操作云云，
      致王彥斤不疑有他而陷於錯誤，遂至台新銀行自動櫃員機
      前，依該詐騙集團所屬成員指示，於同日20時36分許，自
      其男友吳宇軒所申辦上海商業儲蓄銀行之帳戶，轉帳匯款
      10140 元至陳靖怡名義之上開國泰世華銀行北新竹分行帳
      號000000000000號帳戶內。嗣因王彥斤發現受騙，乃報警
      處理，始為警循線查悉上情。
  ３、於99年12月24日19時許，假冒網路賣家撥打電話向朱益璋
      佯稱：先前在雅虎奇摩網站購物，交易轉帳之帳戶係分期
      付款用，需至自動櫃員機取消云云，致朱益璋不疑有他而
      陷於錯誤，遂至位於高雄市梓官區之梓官農會分部自動櫃
      員機前，依該詐騙集團所屬成員指示，於同日19時40分許
      ，轉帳匯款14989 元至陳靖怡名義之上開國泰世華銀行北
      新竹分行帳號000000000000號帳戶內。嗣因朱益璋發現受
      騙，乃報警處理，始為警循線查悉上情。
  ４、於99年12月24日19時11分許，假冒網路賣家撥打電話向鍾
      榮峰佯稱：先前在雅虎奇摩拍賣網站上購物時，誤將款項
      匯入分期付款帳戶，需至附近郵局自動櫃員機操作終止分
      期付款云云，致鍾榮峰不疑有他而陷於錯誤，遂至麟洛郵
      局自動櫃員機前，依該詐騙集團所屬成員指示，於同日19
      時56分許，轉帳匯款29989 元至陳靖怡名義之上開國泰世
      華銀行北新竹分行帳號000000000000號帳戶內。嗣因鍾榮
      峰發現受騙，乃報警處理，始為警循線查悉上情。
  ５、於99年12月24日19時15分許，假冒網路賣家撥打電話向黃
      培宣佯稱：先前在雅虎奇摩購物網站購物，簽收單據有誤
      ，需至自動櫃員機操作解除銀行分期扣款云云，致黃培宣
      不疑有他而陷於錯誤，遂至位於新北市○○區○○街113
      號之烏來郵局自動櫃員機前，依該詐騙集團所屬成員指示
      ，於同日19時54分許，轉帳匯款29989 元至陳靖怡名義之
      上開國泰世華銀行北新竹分行帳號000000000000號帳戶內
      。嗣因黃培宣發現受騙，乃報警處理，始為警循線查悉上
      情。
（二）案經朱益璋、黃培宣訴由新竹市警察局第一分局報告臺灣
      新竹地方法院檢察署檢察官偵查後聲請簡易判決處刑，及
      移送併案審理。
二、證據：
（一）被告陳靖怡於警詢及偵訊時之供述。
（二）被害人彭薇嘉於警詢時之指述、被害人彭薇嘉出具之郵政
      跨行匯款申請書1 份、南投縣政府警察局中興分局光明派
      出所受理刑事案件報案三聯單1 份、受理詐騙帳戶通報警
      示簡便格式表1 份及內政部警政署反詐騙案件紀錄表1 份
      。
（三）被害人王彥斤於警詢時之指述、被害人王彥斤出具之存摺
      影本1 份、新竹市警察局第三分局香山派出所受理詐騙帳
      戶通報警示簡便格式表1 份、受理各類案件紀錄表1 份、
      受理刑事案件報案三聯單1 份及內政部警政署反詐騙案件
      紀錄表1 份。
（四）告訴人朱益璋於警詢時之指訴、告訴人朱益璋出具之中國
      國際商業銀行存摺影本1 份、高雄市政府警察局岡山分局
      赤崁派出所受理詐騙帳戶通報警示簡便格式表1 份及內政
      部警政署反詐騙案件紀錄表1 份。
（五）被害人鍾榮峰於警詢時之指述、被害人鍾榮峰出具之郵政
      自動櫃員機交易明細表1 份、屏東縣政府警察局內埔分局
      新北勢派出所受理詐騙帳戶通報警示簡便格式表1 份、受
      理各類案件紀錄表1 份、受理刑事案件報案三聯單1 份及
      內政部警政署反詐騙案件紀錄表1 份。
（六）告訴人黃培宣於警詢時之指訴、告訴人黃培宣出具之郵政
      自動櫃員機交易明細表1 份、新北市政府警察局新店分局
      烏來分駐所受理詐騙帳戶通報警示簡便格式表1 份、受理
      各類案件紀錄表1 份、受理刑事案件報案三聯單1 份及內
      政部警政署反詐騙案件紀錄表1 份。
（七）國泰世華銀行北新竹分行100 年4 月18日（100） 國世銀
      北新竹字第1000000023號函及檢送活期儲蓄存款帳號0000
      00 000000 之開戶基本資料、歷史資料交易明細、對帳單
      暨異動資料1 份、100 年1 月31日（100 ）國世銀北新竹
      字第1000000004號函及檢送活期儲蓄存款帳號0000000000
      00之基本資料暨對帳單1 份、100 年3 月1 日（100 ）國
      世銀北新竹字第1000000013號函及檢送活期儲蓄存款帳號
      000000000000之歷史資料交易明細暨對帳單1 份、100 年
      3 月29日（100 ）國世銀北新竹字第1000000017號函及檢
      送基本資料暨交易明細資料等1 份。
（八）財團法人金融聯合徵信中心通報案件紀錄資訊2 份。
（九）查被告陳靖怡固坦承上開帳戶為其所申請開立並使用等情
      ，惟矢口否認有何提供帳戶供詐欺集團詐騙他人匯款之幫
      助詐欺犯行，其於偵訊時辯稱：該帳戶當時開立是要存錢
      使用，我每個月都會存，存8000元到10000 元，上次存錢
      進帳戶的時間是99年7 、8 月的時候，當時是存8000元。
      我因為要存款，故將上開帳戶之存摺、提款卡及抄有密碼
      之紙條，放在機車置物箱裡，我在99年12月24日晚上5 、
      6 點檢查前揭上開帳戶之存摺、提款卡及抄有密碼之紙條
      等物，都還在機車置物箱裡面，嗣後發現遺失，我沒有去
      報警，只有去銀行掛失云云。然查：
  １、上揭被告名義之國泰世華銀行北新竹分行帳號0000000000
      00號帳戶內自99年1 月19起至99年6 月21日止，並無每月
      固定存入8000元至10000 元之情形，期間僅曾於99年2 月
      2 日存入11000 元及於99年2 月22日存入10000 元，其餘
      存入款項皆為1 千餘元，且該帳戶於99年3 月25日經提領
      2000元後，僅餘52元；又於99年6 月21日經銀行存入存款
      息2 元後，迄99年12月24日經被害人等存入款項前為止，
      即再無任何存、提款之進出等情，有前揭國泰世華銀行北
      新竹分行100 年3 月1 日（100 ）國世銀北新竹字第1000
      000013號函及檢送活期儲蓄存款帳號000000000000之歷史
      資料交易明細暨對帳單1 份在卷足憑，顯見被告所辯述該
      帳戶提款卡及密碼等物在不見之前，係供為固定每月存款
      8000元至10000 元不等之用，以及曾於99年7 、8 月間存
      款8000元云云，均與事實不符，顯非實情。
  ２、次查，衡諸常理，各金融機構之提款卡密碼僅係提供帳戶
      所有人知悉，故帳戶使用人為避免密碼及提款卡同時遭他
      人取得、利用，均知提款卡應與其密碼分別保存，或者將
      密碼牢記心中，而不在任何物體上標示或載明密碼，以免
      提高帳戶款項遭人持提款卡併同輕易得知之密碼而盜領存
      款之風險。而被告於案發時已係24歲之成年人，且有社會
      工作經驗，對於上開常識自不能諉為不知，然被告竟將其
      提款卡之密碼寫在紙條上，絲毫不擔心一旦遺失，將遭人
      冒領或盜用，顯與常情有違。又查，一般人對於其個人帳
      戶均投注以較一般文書、證件更高之注意及保管程度，發
      覺遺失後，理應即向警方報案，並向該金融機構辦理掛失
      止付，以期儘早尋得該遺失之重要資料或個人帳戶，或避
      免該個人帳戶淪為供他人犯罪之工具。被告既為有工作經
      驗之成年人，對於系爭帳戶之存摺、提款卡及密碼等資料
      之重要性，應知之甚稔，然被告陳靖怡竟會將存摺、提款
      卡及書寫有密碼之紙條，任意置於其機車車箱裡而不慎遺
      失；且在事後亦未報警處理，更屬令人匪夷所思。況且，
      如犯罪事實欄（一）１所示被害人彭薇嘉係於99年12月24
      日13時許即遭人以電話詐騙，其並於同日14時26分許即匯
      款，旋遭詐騙集團成員提領一空等情，已如前述，倘被告
      名義之上開帳戶之存摺、提款卡及密碼等物確係如同被告
      所辯其於99年12月24日晚上5 、6 點檢查時，都還在機車
      置物箱裡面等情，則在之後方才遺失之上開帳戶之存摺、
      提款卡及密碼等物，又豈會於99年12月24日13時許即遭詐
      騙集團成員使用作為讓如犯罪事實欄（一）１所示被害人
      彭薇嘉匯款，以及該詐騙集團成員隨即於同日即提領一空
      之用之帳戶？
  ３、復自實施詐騙之人角度而言，施詐者亦當知社會上一般正
      常之人如其帳戶存摺及提款卡遭竊或遺失，為防止竊得或
      拾得其存摺、提款卡之人盜領其存款或作為不法使用，必
      於發現後立即報警或向金融機構辦理掛失止付，如仍以此
      帳戶作為其犯罪工具，在向他人詐騙得手後，極可能因帳
      戶所有人掛失止付而無法提領不法所得，則從事此等財產
      犯罪之不法人士，若非已與帳戶所有人約妥不得報警或掛
      失，以確保渠等能自由使用該帳戶提款、轉帳，實不可能
      貿然利用該帳戶從事財產犯罪。又觀諸前揭查詢帳戶最近
      交易資料內容可知，本件國泰世華銀行北新竹分行帳戶係
      經前開不詳詐騙集團成員供作詐騙匯款之帳戶，其中如犯
      罪事實欄（一）１至５所示之詐騙所得款項亦於被害人等
      匯款後旋在當日遭提領多次而悉數領出；而提款卡密碼遭
      破解機率微乎其微，且於同一次提領中，使用人所輸入正
      確密碼之次數僅以3 次為限，否則該提款卡即被鎖卡沒入
      自動櫃員機而無法使用，因此單純拾得或竊得持有提款卡
      之人，如欲隨機輸入正確號碼而成功提領款項之機率，實
      屬低微，足證前開不詳詐騙集團確係經由被告處取得前揭
      國泰世華銀行北新竹分行帳戶之提款卡及密碼等物無疑。
      從而被告上揭所辯各節，均無非係臨訟意圖卸責之詞，不
      足採信。
  ４、次按刑法上之故意，分直接故意（確定故意）與間接故意
      （不確定故意），「行為人對於構成犯罪之事實，明知並
      有意使其發生者」為直接故意；又「行為人對於構成犯罪
      之事實，預見其發生而其發生並不違背其本意者」為間接
      故意。而郵政儲金或銀行帳戶可供款項之存匯、提領，一
      般人均可輕易申請開設，並無任何資格條件之限制，倘有
      使用金融存款帳戶之正當用途，自以使用本人或可信賴之
      親友申請之帳戶，最為便利安全，始可避免帳戶名義人反
      悔或心存歹念，利用通知掛失止付、變更存戶印鑑圖章或
      換摺之方式，將帳戶內之款項領走一空，反致使用帳戶人
      蒙受損失，從而苟非為犯罪等不法目的或為掩飾自己真實
      身分，並藉以逃避查緝，依常情並無捨棄自己申設帳戶而
      迂迴以花費金錢或其他方法向無相當信賴關係之陌生人取
      得帳戶使用之理；且近年來以詐欺手段騙取財物之犯罪類
      型層出不窮，該等犯罪，多數均係利用他人帳戶作為詐欺
      所得財物之出入帳戶，業經媒體廣為披載，是依一般人通
      常之知識、智能及經驗，均已詳知向他人購買、承租或其
      他方法取得帳戶者，多係欲藉該帳戶取得不法犯罪所得，
      且隱匿帳戶內資金之實際取得人之身分，以逃避追查。據
      此，被告本於不明之緣由，任意交付金融帳戶之存摺、提
      款卡及密碼等資料予他人，該人既有使用金融帳戶之需，
      竟不思自行申辦，反大費周章收集他人金融帳戶之存摺、
      提款卡及密碼等物使用，顯與一般交易常態相違，則其用
      途實屬可疑，足證被告應可預見金融帳戶提供他人使用將
      幫助他人實施詐欺犯罪，竟仍將其名義之前揭渣打銀行帳
      戶之存摺、提款卡及密碼交付予來路不明之人，是縱無證
      據證明被告明知該人之犯罪態樣係以該等金融帳戶供詐欺
      取財犯罪之用，惟其顯具縱有人以該等金融帳戶實施詐欺
      取財犯罪亦不違背其本意之幫助意思自明。
（十）綜上所述，本案事證明確，被告犯行洵堪認定，應依法論
      罪科刑。
三、論罪科刑：
    核被告陳靖怡交付上揭帳戶之存摺、提款卡及密碼等資料供
    人不法使用，顯係基於幫助他人詐欺取財之不確定犯意，且
    其所為提供帳戶存摺、提款卡及密碼之行為亦屬刑法詐欺取
    財罪構成要件以外之行為，其既以幫助他人犯罪之意思而參
    與犯罪構成要件以外之行為，核其所為，係犯刑法第30條第
    1 項前段、第339 條第1 項之詐欺取財罪之幫助犯，爰依刑
    法第30條第2 項減輕其刑。又被告係以1 個提供2 金融帳戶
    之行為，幫助不詳之詐騙集團成員先後詐騙被害人彭薇嘉、
    王彥斤、朱益璋、鍾榮峰及黃培宣等人，而觸犯數幫助詐欺
    取財罪，為同種想像競合，應依刑法第55條規定從一重處斷
    。又臺灣新竹地方法院檢察署100 年度偵字第3772號移送併
    辦部分與本案聲請簡易判決處刑書所載之犯罪事實，為同一
    案件，則本院自得併為審究，附此敘明。爰審酌被告任意交
    付帳戶之存摺、提款卡及密碼等資料予詐騙集團，充作轉向
    詐欺集團詐騙取財之工具，非但徒增被害人等尋求救濟之困
    難，亦使詐騙集團得以順遂詐欺取財犯行，並其素行、智識
    程度、犯罪手段、情節、目的、所得利益及犯罪後一再飾詞
    辯解，態度非謂良好等一切情狀，逕以簡易判決處如主文所
    示之刑，並諭知如易科罰金之折算標準，以資懲儆。
四、依刑事訴訟法第449 條第1 項前段、第454 條第1 項，刑法
    第339 條第1 項、第30條第1 項前段、第2 項、第55條、第
    41條第1 項前段，刑法施行法第1 條之1 第1 項、第2 項前
    段，逕以簡易判決處如主文所示之刑。
五、如不服本判決，得自收受送達之日起10日內，向本院提起上
    訴。
中    華    民    國   100    年    8     月    8     日
                  新竹簡易庭      法  官      楊惠芬
以上正本證明與原本無異。
中    華    民    國   100    年    8     月    8     日
                                  書記官      許弘杰
附錄本案論罪科刑法條：
刑法第339 條第1 項：
意圖為自己或第三人不法之所有，以詐術使人將本人或第三人之
物交付者，處五年以下有期徒刑、拘役或科或併科一千元以下罰
金。
刑法第30條：
幫助他人實行犯罪行為者，為幫助犯。雖他人不知幫助之情者，
亦同。
幫助犯之處罰，得按正犯之刑減輕之。